臺灣高雄地方法院民事裁定
111年度消債抗字第24號
抗  告  人  
即 債務 人  鄭宇岑（原名鄭珮杉、鄭伊婷）


上列抗告人因消費者債務清理條例聲請更生事件，對於民國111
年6月9日本院110年度消債更字第296號裁定提起抗告，本院裁定
如下：
    主  文
抗告駁回。
抗告程序費用新臺幣1,000元由抗告人負擔。 　　　　　　　　
    理  由
一、抗告人抗告意旨略以：伊於民國110年7月2日提出債權人清
    冊，聲請調解債務清償方案，惟調解不成立，嗣伊於110年1
    0月20日聲請更生，經本院以110年度消債更字第296號受理
    在案。又伊本無力清償債務，現又受嚴重特殊傳染性肺炎影
    響，收入大不如前，且伊在111年3月底遭遇車禍，無法久站
    ，自111年6月起調降兼職，乃原裁定未審酌及此，遽以伊無
    不能清償債務或不能清償之虞之情形，而以裁定駁回伊更生
    之聲請，顯有違誤，爰提起抗告，請求廢棄原裁定等語。
二、按債務人不能清償債務或有不能清償債務之虞者，得依本條
    例所定更生或清算程序，清理其債務；聲請更生或清算不合
    程式或不備其他要件者，法院應以裁定駁回之。但其情形可
    以補正者，法院應定期間先命補正。消費者債務清理條例（
    下稱消債條例）第3條、第8條分別定有明文。準此，債務人
    不能清償債務或有不能清償債務之虞，乃債務人得向法院聲
    請發動更生或清算程序之原因，為開始債務清理程序之要件
    ，故債務人聲請更生時，法院須判斷其有無更生之原因。又
    所謂「不能清償」，係指欠缺清償能力，即綜合債務人之財
    產、信用及勞力（技術），仍不足對已屆清償期之債務，繼
    續客觀上清償而言；所謂「不能清償之虞」，則係指債務人
    之狀態如置之不理，客觀上得預見將成為不能清償之情形而
    言。而針對債務人是否繼續客觀上不能清償債務，宜綜衡債
    務人全部收支、信用及財產狀況，評估是否因負擔債務，而
    不能維持最基本之生活條件，暨其所陳報之各項花費，是否
    確屬必要性之支出等情，為判斷之依據，故債務人之資產經
    評估雖已不足以清償債務，惟依債務人之年齡及工作能力，
    在相當期限內如能清償債務，揆諸上開說明，仍應認其尚未
    達不能清償債務或有不能清償之虞之情形，自無藉消債條例
    清理債務之必要。
三、經查：
　㈠按法院認為必要時，得定期命債務人據實報告更生聲請前2年
    內財產變動之狀況，並對於前條所定事項補充陳述、提出關
    係文件或為其他必要之調查。債務人於法院調解不成立之日
    起20日內，聲請更生或清算者，以其調解之聲請，視為更生
    或清算之聲請，不另徵收聲請費。消債條例第44條、第153
    條之1第2項設有明文。本件抗告人於110年7月2日提出債權
    人清冊，向臺灣橋頭地方法院聲請債務清理之前置調解，經
    該院以其無管轄權為由移送本院，並經本院以110年度司消
    債調字第380號受理在案，嗣於110年10月5日調解不成立，
    抗告人於110年10月20日聲請更生，經原審以其無不能清償
    債務或不能清償之虞之情形為由，而以110年度消債更字第2
    96號裁定駁回其更生之聲請等情，業經調取上開卷宗查明無
    訛。則抗告人本件更生之聲請應否准許，即應審究抗告人於
    聲請更生前2年內之財產變動狀況，據以認定其有無不能清
    償債務或有不能清償之虞之情事而定。
　㈡抗告人之收入情形：
　　查抗告人自107年8月5日起在○○餐飲有限公司（香港○○燒臘
    店）工作，108年7至12月每月薪資為新台幣（下同）2萬2,2
    67元，109年1至12月每月薪資為2萬2,941元，110年1至7月
    每月薪資為2萬3,076元，另於109年9月至110年7月共領取非
    常態性休假替班收入1萬2,000元；108年6月至109年3月，每
    月利用休假3天期間，至高雄瑞豐夜市露天小火鍋兼職打工
    ，每天工作6小時，時薪為新台幣（下同）160元之事實，業
    據抗告人陳明屬實（見本院110年度消債更字第296號卷第20
    0、206頁），並有發利餐飲有限公司檢送之抗告人收入明細
    在卷可稽（見本院110年度消債更字第296號卷第98至103頁
    ）。又抗告人名下有國泰人壽保單5張及富邦人壽保單1張，
    其中國泰人壽保單號碼0000000000號、0000000000號之解約
    金各為3,696元及85,272元（均已扣除保單借款），抗告人
    並分別於108年11月4日、11月5日、12月12日及109年12月11
    日領取生存保險金美金40元、解約金美金1,154元、生存保
    險金1,961元、生存保險金822元，復於109年7月29日領取理
    賠保險金6,350元、3,000元，至富邦人壽保單則無保險解約
    金；於109年11月3日取得合會會款12萬3,000元及販售家樂
    福禮券所得5萬元等情，亦有如原裁定附表所示證據足稽。
    據此計算，抗告人於聲請更生前2年（即108年7月至110年7
    月）之薪資及收入共91萬8,711元【（22267×6＋22941×12＋23
    076×7）＋12000＋（160×6×3×9）＋3696＋85272＋1216（108年11
    月4日美金與新台幣之匯率為1：30.405，40×30.405＝1216，
    不滿1元部分四捨五入，下同）＋35048（108年11月5日美金
    與新台幣之匯率為1：30.371，1154×30.371＝35048）＋1961＋
    822＋6350＋3000＋123000＋50000＝918711】，平均每月所得為3
    萬8,280元（918711÷24＝38280）。
　㈢抗告人之必要生活費用：　　　
　  按所謂最低生活費，係由中央、直轄市主管機關參照中央主
    計機關所公布當地區最近1年每人可支配所得中位數百分之6
    0定之，並於新年度計算出之數額較現行最低生活費變動達
    百分之5以上時調整之，直轄市主管機關並應報中央主管機
    關備查，社會救助法第4條第2項定有明文。又依衛生福利部
    公告108、109、110年度高雄市每人每月最低生活費分別為1
    萬3,099元、1萬3,099元、1萬3,341元，抗告人未婚且無子
    女（見本院110年度消債更字第296號卷第168頁），則抗告
    人每月必要生活費用自應以上開最低生活費之1.2倍為準（
    消債條例第64條之1第1項參照），據此計算，抗告人108、1
    09、110年每月必要生活費用即各為1萬5,719元（13099×1.2
    ＝15719）、1萬5,719元（13099×1.2＝15719）、1萬6,009元
    （13341×1.2＝16609），其於108年7月至110年7月之平均每
    月必要生活費用為1萬5,804元【（15719×5）＋（15719×12）
    ＋（16009×7）÷24＝15804】。又上開最低生活費標準係以家
    庭成員消費支出之平均數為基準，內容包括食品、衣著、房
    租、水費、電費、醫療保險、交通、娛樂、教育等基本生活
    需求，應能符合社會上一般人民之生活現況，抗告人既負擔
    高額債務需要清理，自應撙節開銷，則本件以108至110年度
    高雄市每人每月最低生活費1萬3,099元、1萬3,099元、1萬3
    ,341元之1.2 倍計算抗告人每月必要生活費用，應屬適當。
    至抗告人主張每月清償保單借款2,000元、清償朋友借款8,0
    00元、清償車貸4,170元、清償胞姊借款6,000元等，係清償
    其倘進入更生程序將行清理之債務，此部分支出均不屬必要
    生活費用，併予敘明。
　㈣綜上，抗告人聲請更生前2年之每月平均所得為3萬8,280元，
    扣除必要生活費用1萬5,804元，尚餘2萬2,476元（00000－00
    000＝22476），惟抗告人於調解時僅願每月清償3,000元，致
    調解不能成立，則抗告人是否有藉消債條例所定程序清理債
    務之誠意，即非無疑。況抗告人現積欠債務共100萬7,815元
    （見本院110年度司消債調字第380號卷第17頁，本院110年
    度消債更字第296號卷第188頁），以上開餘額按月攤還結果
    ，僅須約4年（0000000÷22476÷12＝4）即能清償完畢，參以
    抗告人為75年8月出生（見本院110年度消債更字第296號卷
    第95頁），距法定退休年齡65歲，尚有約29年之職業生涯，
    應能期其逐期清償所欠債務，以兼顧債權人利益之保障，堪
    認抗告人之收入應足以清償其所積欠之債務，而無不能清償
    債務或不能清償之虞之情事存在。至抗告人雖謂其因嚴重特
    殊傳染性肺炎影響，收入大不如前，且在111年3月底遭遇車
    禍，無法久站，自111年6月起調降兼職云云，然未據其提出
    證據加以證明，難認為真，亦難認係永久性減少收入。且上
    情均發生於原審111年6月8日調查期日前，乃抗告人於該次
    調查期日對於原審告以所欠債務約5年即可清償完畢，表示
    無意見（見本院110年度消債更字第296號卷第213頁正反面
    ）。是抗告人執前詞主張其有無法清償債務或不能清償之虞
    云云，要無足採。
四、綜上所述，本件抗告人既無不能清償債務或不能清償之虞之
    情形，即無藉由更生程序清理債務之必要，揆諸消債條例第
    3條規定及前揭說明，其聲請應予駁回。原裁定駁回抗告人
    更生之聲請，於法尚無不合，抗告意旨指摘原裁定不當，求
    予廢棄，為無理由，應予駁回。
五、據上論結，本件抗告為無理由，依消債條例第11條第2項、
    第15條，民事訴訟法第495條之1第1項、第449條第1項、第9
    5條、第78條，裁定如主文。
中　　華　　民　　國　　111 　年　　7 　　月　　27　　日
　　              民事第二庭    審判長法  官  陳宛榆  
　　                                  法  官  施盈志
　　                                  法  官  林婕妤
以上正本係照原本作成。
對本裁定除有涉及法律見解且具有原則上之重要性者外，不得再
抗告。如提再抗告，應於裁定送達後十日內，以書狀向本院提出
再抗告，並應委任律師為代理人及繳納再抗告費新台幣1000元。
中　　華　　民　　國　　111 　年　　7 　　月　　27　　日
                                      書記官  黃雅慧